【裁判字號】    91,訴,1657
【裁判日期】    920620
【裁判案由】    偽造文書等
【裁判全文】
臺灣高雄地方法院刑事判決                        九十一年度訴字第一六五七號
    公  訴  人  臺灣高雄地方法院檢察署檢察官
    被      告  丙○○
右列被告因偽造文書等案件，經檢察官提起公訴（九十一年度偵字第八一二三號），
本院判決如左：
    主  文
丙○○無罪。
    理  由
一、公訴意旨略以：被告丙○○於民國九十一年一月上旬，在告訴人甲○○位於高雄
    新興區○○○路三六號四樓之六住處，意圖為自己不法之所有，竊取告訴人甲○○所有印章一枚及第一商業銀行新興分行00000000000號號存摺乙本
    、提款卡乙枚。得手後於九十一年一月九日持前開印章及存摺至第一商業銀行新
    興分行，將告訴人甲○○所有新台幣（下同）三十萬元定期存款解約，復基於概
    括犯意，偽填十七萬元之取款憑條並蓋用告訴人甲○○所有印章，向第一商業銀
    行新興分行詐領十七萬元，致生損害於告訴人甲○○。並於同年一月十日、一月
    十四日、一月二十二日、一月二十八日、一月三十一日，被告丙○○又持前開竊
    得甲○○所有提款卡，分別由自動提款機中提領二萬元、一萬元、五千元、一萬
    元、一萬四千元，前後共詐領得二十二萬九千元。因認被告丙○○涉犯刑法第三
    百二十條第一項、第二百十條、第二百十六條、第二百十七條以及第三百三十九
    條第一項、第三百三十九條之二之等罪嫌。
二、按犯罪事實應依證據認定之，無證據不得推定其犯罪事實，刑事訴訟法第一百五
    十四條定有明文。又認定不利於被告之事實，須依積極證據，苟積極證據不足為
    不利於被告事實之認定時，即應為有利於被告之認定，更不必有何有利之證據。
    另刑事訴訟法上所謂認定犯罪事實之證據，係指足以認定被告確有犯罪行為之積
    極證據而言，該項證據自須適合於被告犯罪事實之認定，始得採為斷罪資料（最
    高法院三十年上字第八一六號判例、最高法院二十九年上字第三一０五號判例參
    照）。又告訴人之指訴，本以使被告受刑事訴追或處罰為目的，故其陳述是否與
    事實相符，自應調查其他證據，以資審認，苟其所為攻擊之詞，尚有瑕疵，則在
    此瑕疵未予究明以前，即不能遽採為斷罪之基礎，亦有最高法院六十九年台上字
    第一五三一號判例可參。
三、公訴人認被告丙○○涉犯竊盜、行使偽造私文書、詐欺罪嫌，無非係以告訴人甲○○之指訴，以及第一商業銀行轉帳支出傳票、取款憑條、存款明細表影本各乙
    紙為其論罪之依據。訊據被告丙○○固不諱言於上揭時、地持甲○○之印章及存
    摺至第一商業銀行新興分行，將甲○○名下之三十萬元定期存款解約，復填寫取
    款憑條及蓋用甲○○印章，向第一商業銀行新興分行領取十七萬元，復於同年一
    月十日、一月十四日、一月二十二日、一月二十八日、一月三十一日，持甲○○
    之提款卡，分別由自動提款機中提領二萬元、一萬元、五千元、一萬元、一萬四
    千元等事實，惟堅決否認有何竊盜、行使偽造私文書及詐欺等犯行，辯稱：伊與
    甲○○關係甚密，有同居共財關係，因為伊姊姊盜刷伊信用卡，所以才借用甲○○申請之第一商業銀行新興分行帳號：00000000000號帳戶，該帳戶
    內之三十萬元係伊與甲○○共有的等語。經查：
（一）被告丙○○於九十一年一月九日，持甲○○所有之第一商業銀行新興分行帳號
      ：00000000000號存摺及印章，前往第一商業銀行新興分行，將甲○○帳戶內之三十萬元定期存款解約，復填寫十七萬元之取款憑條並蓋用甲○○印章，向第一商業銀行新興分行領取十七萬元，並於同年一月十日、一月十
      四日、一月二十二日、一月二十八日、一月三十一日，再持前開甲○○之提款
      卡，分別由自動提款機中提領二萬元、一萬元、五千元、一萬元、一萬四千元
      ，而於上開帳戶餘有七萬零五百六十二元等情，業據被告丙○○供述在卷，核
      與告訴人指訴之情節相符，並有第一商業銀行轉帳支出傳票、取款憑條、存提
      款明細表各一紙及照片一張在卷可稽，是上開事實堪以認定。
（二）證人戊○○於本院調查時證述：伊與丙○○認識快十年了，之前丙○○與甲○○一起開過洗衣店、檳榔攤，當初丙○○叫伊匯款去甲○○帳戶，我覺得沒有
      問題，因為她們二個都共同做生意等語（見本院九十一年八月十三日訊問筆錄
      ）；證人乙○○於本院調查時證稱：甲○○與被告丙○○是很好的朋友，至於
      金錢往來，我聽甲○○說丙○○如果有須用到錢，她就會拿錢給他用，吃飯、
      水電費小筆支出，她們有空，誰就會去繳，伊印象中甲○○之合庫帳戶係由丙○○幫她處理提款事宜，被告大部份都住在甲○○住處，一個月住十五天以上
      ，至於金錢往來，小筆支出她們不會區分是誰所有，伊覺得她們是很好的朋友
      等語（見本院九十一年九月二十四日訊問筆錄）；證人潘惠萍於本院調查時證
      稱：被告丙○○係伊國中同學，甲○○是經由被告介紹認識，也是十幾年的朋
      友了，她們是同性戀的關係，她們在一起已經十幾年了，前幾年她們一直都住
      在一起，她們之間不會分誰的錢等語（見本院九十一年十月十五日訊問筆錄）
      ，互核前揭證人證詞大致相符，足見被告丙○○與告訴人甲○○不僅共同居住
      及曾共同經營生意，且應係關係親密之友人，對錢財之使用並未區分何人所有
      無誤；復參以被告丙○○於八十六年三月二十六日與南山人壽保險股份有限公
      司訂立保險契約（主契約保險種類：南山康寧終身壽險、保單號碼：Ｚ000
      000000號），於八十六年四月十四日時將身故受益人變更為甲○○，並
      於八十七年六月九日加買終身防癌險，該保險之受益人亦為甲○○，直至本案
      案發後始變更身故受益人為法定繼承人一節，有南山人壽保險股份有限公司保
      險契約一份在卷可稽，按保險契約之身故受益人選定，因事涉鉅額之保險理賠
      金額，且為避免道德危險之發生，衡諸常情，應會選定關係親密且極其信賴之
      人；另被告丙○○之戶籍亦於八十四年八月十二日即遷入告訴人之戶籍地內，
      直至九十一年一月十四日始遷出一節，有丙○○之戶籍謄本一紙在卷可佐，況
      告訴人甲○○亦自承前揭高雄住處為其所有，免費提供被告丙○○長期居住，
      且系爭帳戶之存摺、印鑑章及提款卡均放置於前揭住處之情，足見告訴人對於
      被告亦應甚為信賴無訛，由上開等情益足徵被告丙○○所辯：伊與甲○○關係
      親密，且有同居共財關係等語，堪以採信。惟告訴人甲○○卻隱瞞前揭事實，
      迭於警、偵訊及本院調查時指陳：伊與被告丙○○僅係朋友關係，也不是同性
      戀，並無同居共財關係云云，顯與前揭事證不符，則告訴人之指訴顯有瑕疵，
      是否可信，已非無疑。
（三）另證人戊○○於本院調查時證稱：甲○○申請之第一商業銀行新興分行帳號：
      00000000000號帳戶係由丙○○在使用，當初丙○○叫伊匯款去甲○○帳戶，伊覺得沒有問題，因為她們二個都共同做生意，她們帳戶都是共同
      使用，且由丙○○在處理（見本院九十一年八月十三日訊問筆錄）；證人潘惠
      萍於本院調查時證稱：甲○○之存摺及印鑑均放在丙○○那邊，她們在台中做
      檳榔攤時，她們睡在二樓，有次我上二樓，看到床上有錢，我問她們為何錢亂
      丟？甲○○回答我說，錢都是丙○○在處理的，當時甲○○負責顧店，丙○○
      負責去山上採檳榔，外面的事情也是丙○○在處理，之前因為丙○○姊姊盜用
      丙○○之信用卡且刷爆了，銀行要告丙○○，所以丙○○將錢都放在車上，怕
      被法院查封，伊跟丙○○說放在車上很危險，當時她告知伊有向甲○○借一家
      銀行帳戶來放錢等語明確（見本院九十一年十月十五日訊問筆錄），二人證詞
      互核一致，足見被告辯稱：因為伊姊姊盜刷伊信用卡，所以才於九十年八月間
      向告訴人借用系爭帳戶，存摺、印章及提款卡均係告訴人交付一節，足堪採信
      ；復參以證人戊○○曾向被告丙○○調借現金一萬五千元，嗣於九十年十月八
      日時，以其友人蘇慧萍之第一商業銀行帳號：0000000000號帳戶轉
      帳一萬五千元至系爭甲○○申請之第一商業銀行新興分行帳戶內等情，亦據證
      人戊○○於本院調查時證述明確（見本院九十一年八月十三日訊問筆錄），並
      提出前揭蘇慧萍帳戶存提款明細及第一商業銀行出具之自動化服務設備轉帳明
      細表及證明各一紙在卷可稽，衡諸常情，上開存摺及印章苟確係被告丙○○所
      竊取，其焉有要求債務人將金錢匯至上開帳戶之理？足見被告丙○○應認係上
      開帳戶之合法使用者，方會要求戊○○將現金匯至上開帳戶；另告訴人亦自承
      於九十年八月間北上工作，系爭帳戶之存摺、印鑑章及提款卡均放置於高雄住
      處，而本院函調之系爭帳戶之存提款明細觀之，系爭帳戶於告訴人北上工作期
      間，仍有多次之存提款記錄，此有第一商業銀行新興分行九十一年九月十二日
      出具之一興字第三九八號函所附之存提款明細一紙在卷可稽，顯見告訴人此期
      間之系爭帳戶實係猶身處高雄之被告丙○○繼續使用之事實亦可確認。綜上各
      情，益足徵告訴人前揭第一商業銀行帳戶確有自九十年八月間起，即借予被告
      丙○○使用，且其帳戶之存摺、印章及提款卡均係交由被告保管，應有概括授
      權其使用前揭存摺、印章及提款卡無訛。是前揭帳戶平日既已由告訴人借予被
      告使用，而該帳戶之存摺、印章及提款卡亦由被告保管以便存提款用，則被告
      使用前揭存摺、印章及提款卡，自難謂有何竊取他人財物之犯行。
（四）再者，告訴人甲○○合作金庫帳號：0000000000000號帳戶（下
      稱玉合Ｂ帳戶）及被告丙○○合作金庫帳號：0000000000000號
      帳戶（下稱霞合Ｂ帳戶）於八十九年五月八日，分別轉帳二十三萬元、十六萬
      元存入告訴人甲○○合作金庫帳號：0000000000000號帳戶中（
      下稱玉合Ａ帳戶），再連同甲○○之玉合Ａ帳戶內餘額轉為五十萬元之定期存
      款，於九十年五月八日到期後，前揭款項即轉帳存入被告丙○○之合作金庫帳
      號：0000000000000號帳戶（下稱霞合Ａ帳戶）內；另被告丙○○於九十年五月二十八日，又以現金三十二萬元存入告訴人甲○○之玉合Ａ帳
      戶中，前揭款項復於同年六月十一日轉帳匯入告訴人甲○○之玉合Ｂ帳戶內，
      嗣於同年八月六日始再自甲○○之玉合Ｂ帳戶內，提領現金三十萬元，並又將
      其中二十九萬元存入系爭第一商業銀行帳戶內，並連同帳戶內餘額轉為三十萬
      元之定期存款等事實，業據被告供述明確，且告訴人亦不否認前揭帳戶間之金
      錢往來情形，並有前揭被告丙○○及告訴人甲○○之帳戶存提款明細以及其上
  之註記在卷可稽。故依前揭被告與告訴人帳戶間之金錢往來情形觀之，甲○○
      之玉合Ａ帳戶之五十萬元定期存款中，其中有十六萬元係自丙○○之霞合Ｂ帳
      戶轉帳存入，而甲○○之玉合Ａ帳戶內之三十二萬元，復係由被告丙○○以現
      金存入，而其中之二十九萬元其後復存入系爭之告訴人名下之第一商業銀行帳
      戶中轉為定期存款之事實，已甚明確；復參以被告丙○○與告訴人甲○○二人
      間具有親密關係，於案發前平日同居並共同經營生意等情，已如前述，足見前
      揭告訴人名下之系爭第一商業銀行帳戶內之三十萬元定期存款，應係被告與告
      訴人共同經營生意所得，而由被告負責處理保管，並將之存於系爭帳戶無訛。
      告訴人雖否認前揭三十二萬元係其與被告二人共同經營生意所得，並於本院調
      查時陳述：被告丙○○於九十年五月二十八日將現金三十二萬存入玉合Ａ帳戶
      ，係為返還之前所借之五十萬元，伊於九十年八月六日提領出三十萬元，將二
      十九萬元存入一銀帳戶，將之湊成三十萬作為定存，前揭款項均係伊所有等語
      ，惟未舉證以實其說，尚難加以採信。是前揭第一商業銀行帳戶既係告訴人概
      括授權被告使用，帳戶之三十萬元定期存款復係被告與告訴人共同經營生意所
      得，而由被告負責處理保管，被告提領前揭定期存款中之二十二萬九千元之行
      為，尚難認有何不法所有之意圖，另其填寫取款憑條並蓋用印章之行為，亦難
      認被告有何偽造私文書之犯意。況被告於九十一年一月九日至同年月三十一日
      間，提款次數多達六次，提款期間長達二十二日，且於系爭帳戶尚餘有高達七
      萬餘元之存款，衡諸常情，被告苟係竊取前揭帳戶之存摺、印鑑章及提款卡而
      為盜領存款之犯行，為免告訴人發覺，理應係一次提盡全部存款，焉會分多次
      提領，並餘有數量頗多存款之理？由此益證被告於提領前揭款項時，主觀上並
      無不法所有之意圖甚明，其所為尚與刑法第三百三十九條第一項、第三百三十
      九條之二等罪之構成要件不符。另證人丁○○於本院調查時固證稱：伊有聽到
      丙○○與甲○○提到誰欠誰錢，丙○○並說等一筆錢到期後，再還甲○○錢云
      云（見本院九十一年九月二十四日訊問筆錄），惟證人丁○○對於被告與告訴
      人間之債權債務之具體內容並不清楚，業據證人於同日訊問時證述明確，況被
      告與告訴人間本有同居共財之事實，縱認其二人間尚有其他債務糾紛，然仍難
      僅以被告應允返還告訴人金錢，即遽推認被告涉有告訴人指訴之竊盜、行使偽
      造私文書及詐欺之罪嫌，故證人丁○○上開證言，尚不足為被告不利之認定。
（五）此外，本院復查無其他積極證據足資審認被告有何何公訴人所指之竊盜、行使
      偽造私文書及詐欺等犯行，揆諸前揭法條及判例意旨，依法自應為被告無罪之
      諭知。
據上論斷，應依刑事訴訟法第三百零一條第一項，判決如主文。
本案經檢察官林美靜到庭執行職務。
中      華      民      國    九十二    年      六      月     二十     日
                                  臺灣高雄地方法院刑事第六庭
                                      審判長 法  官     李政庭
                                             法  官     周玉群
                                             法  官     邱泰錄
右正本證明與原本無異。
如不服本判決，應於判決送達後十日內，向本院提出上訴狀。
                                             書記官     林慧君
中    華    民    國      九十二      年   六      月      二十三      日


司法院資訊處製作；財團法人民間司法改革基金會備份。
